【裁判字號】    90,訴,20
【裁判日期】    900510
【裁判案由】    毒品危害防制條例
【裁判全文】
臺灣彰化地方法院刑事判決                              九十年度訴字第二號
    公  訴  人  臺灣彰化地方法院檢察署檢察官
    被      告  甲○○
右列被告因毒品危害防制條例案件，經檢察官提起公訴（八十九年度毒偵字第三七六
五號），本院判決如左：
        主  文
甲○○連續施用第一級毒品，處有期徒刑貳年，扣案之塑膠袋裝海洛因壹小包（淨重
壹點參參公克，包裝重零點貳玖公克）併包裝之塑膠袋壹個，均沒收銷燬之，裝海洛
因用之空塑膠袋貳拾捌個及注射針筒陸支，均沒收；又連續施用第二級毒品，處有期
徒刑拾月，扣案之塑膠袋裝安非他命壹小包（毛重壹點柒公克）併包裝之塑膠袋壹個
，均沒收銷燬之，吸食器壹組，沒收。應執行有期徒刑貳年捌月，扣案之塑膠袋裝海
洛因壹小包（淨重壹點參參公克，包裝重零點貳玖公克）及安非他命壹小包（毛重壹
點柒公克）併各該包裝之塑膠袋貳個，均沒收銷燬之，裝海洛因用之空塑膠袋貳拾捌
個、注射針筒陸支及吸食器壹組，均沒收。
        事  實
一、甲○○前有違反麻醉藥品管理條例罪、傷害罪等案件，因併案執行，迄未執行完
    畢。其於八十六年間因犯施用毒品（施用第二級毒品）案件，經起訴後適值毒品
    危害防制條例公布生效，乃由台灣板橋地方法院依甫施行之上開條例規定，裁定
    送觀察、勒戒後，認無繼續施用毒品之傾向，業於八十七年十二月二十一日以八
    十七年度簡字第二九八號判決免刑確定。其於五年之內，仍不知悔改，復基於概
    括犯意，自八十八年底起，至八十九年五月二十七日止，在台北縣三峽鎮○○里
    ○○街卅六巷四號四樓住處、彰化縣埔心鄉鎮○街一一一號「高登汽車旅館」及
    其他不特定處所等地，將第一級毒品海洛因溶成液狀，再以針筒皮下注射，約每
    一、二日施打一次，連續施用多次；又基於概括犯意，自八十八年五月間起至八
    十九年五月廿七日止，在上開處所，將第二級毒品安非他命置於吸食器內燒烤使
    成氣體再予以吸食，約每一、二日吸食一次，先後連續施用多次，而再犯施用毒
    品案件。經警於八十九年五月二十八日零時三十分許在前開「高登汽車旅館」處
    查獲，並扣得其持有之第一級毒品海洛因一小包（淨重一．三三公克，包裝重０
    ．二九公克）、第二級毒品安非他命一小包（毛重一．七公克），及其所有，供
    裝第一級毒品海洛因用之空塑膠袋二十八個；供施打第一級毒品海洛因之針筒六
    支；供施用第二級毒品安非他命吸食器一組等物品。經檢察官依據本院八十九年
    度毒聲字第四九二三號裁定送台灣彰化看守所附設勒戒所觀察、勒戒後，認有繼
    續施用毒品之傾向。
二、案經彰化縣警察局溪湖分局報請臺灣彰化地方法院檢察署檢察官偵查起訴。
        理  由
一、右揭事實，訊據被告甲○○（以下簡稱被告）供認在卷，並有如事實欄所示之塑
    膠袋裝之第一級毒品海洛因一小包、第二級毒毒品安非他命一小包、裝海洛因用
    之空塑膠袋二十八個、供施打第一級毒品海洛因之注射針筒六支，及供施用第二
    級毒品安非他命之吸食器扣案可證。再被告於八十九年五月二十八日為警查獲時
    所採取之尿液，經檢驗確呈現甲基安非他命及嗎啡陽性反應，有卷附彰化縣衛生
    局煙毒尿液檢驗成績書一紙可稽（見台灣彰化地方法院檢察署八十九年度毒偵字
    第二八七七號偵查卷第十八頁）。而扣案之第一級毒品海洛因並經法務部調查局
    鑑驗屬實，有該局八十九年六月二十一日（八九）陸（一）字第八九一六三００
    九號鑑定通知書一紙附卷足憑（見台灣彰化地方法院檢察署八十九年度毒偵字第
    三七六五號偵查卷第十一頁）。又查被告於八十六年間因犯施用毒品案件，經台
    灣板橋地方法院裁定送觀察、勒戒後，認無繼續施用毒品之傾向，業於八十七年
    十二月二十一日以八十七年度簡字第二九八號判決免刑確定在案之事實，有判決
    書及刑案資料查註紀錄表在卷足憑。其於五年之內，再犯毒品危害防制條例第十
    條第一項、第二項之施用第一、二級毒品罪，經再裁定送觀察、勒戒後，認有繼
    續施用毒品之傾向，亦有台灣彰化看守所附設勒戒處所八十九年十一月十六日出
    具之有無繼續施用傾向證明書併評估標準紀錄表各一份附卷可稽（見上揭八十九
    年度毒偵字第三七六五號偵查卷第二七、二八頁）。。綜上所述，本案事證明確
    ，被告犯行足以認定。
二、按海洛因與安非他命分屬第一、二級毒品，此稽之毒品危害防制條例第二條第二
    項第一、二款之規定可明。核被告所為，係犯毒品危害防制條例第十條第一項之
    施用第一級毒品罪及同條第二項之施用第二級毒品罪。其於施用之際，分別持有
    第一、二級毒品海洛因與安非他命之行為，應為施用之高度行為吸收，均不另論
    罪。又其多次施用第一級毒品海洛因及第二級毒品安非他命之行為，均時間密接
    、犯罪構成要件復相同，顯係基於概括犯意反覆為之，皆應依刑法第五十六條連
    續犯之規定，各論以一罪，並分別加重其刑。被告所犯上開二罪，犯意各別，構
    成要件互殊，不具裁判上或實質上一罪之關係，應分論併罰。按施用毒品，除戕
    害自身之健康、生命外，並已衍生危害家庭之不良後果，且損及社會、國家之整
    體利益。被告前犯違反麻醉藥品管理條例罪案件，經法院判處有期徒刑確定，並
    入監執行。其後，復犯施用毒品案件，經觀察、勒戒後，已無繼續施用之傾向，
    經免刑判決後，尚不能深切體悟，自愛自重，猶不顧施用毒品對其個人、家庭及
    社會、國家所造成之危害與負累，於再犯之，難認其罪責係屬輕微，自應受相當
    之刑罰制裁，始符社會正義。再斟酌被告既無從僅藉由觀察、勒戒，根除其犯罪
    之潛在危險，自應佐以相當之有期徒刑，以強化其違法意識，庶幾克其功效。是
    揆之被告曾有違反麻醉藥品罪前科，且於前案實施觀察、勒戒完成後不及周年，
    即連番累次無視行為之危害性而更犯之等情節，參酌施用第一級毒品罪，其法定
    本刑係六月以上，五年以下，而施用第二級毒品罪係三年以下有期徒刑，其所犯
    之施用第一級毒品罪與第二級毒品罪，顯不適宜各量處二年與十月未滿之有期徒
    刑，否則，無異以兒戲相待，實難促使被告醒悟行為之可責性。爰審酌被告之素
    行、犯罪之動機、情節、所生危害及其他犯罪情節，並犯後之態度等一切情狀，
    量處如主文所示之刑，並定其應執行刑。切望被告往後能深體生命之意義、價值
    與責任，善自珍惜，惕勵自新，痛下決心革除惡習，斷絕損友，專心戮力於工作
    及家庭，勿抱持僥倖行險及自暴自棄之心理，繼續頹廢墮落，而愧負國家政府助
    成戒斷毒癮之旨意與期待，與父母自幼撫育長成之苦心與殷望，並見羞鄉里。爰
    審酌被告之素行、犯罪之動機、情節、所生危害及其他犯罪情節，並犯後之態度
    等一切情狀，量處如主文所示之刑，並定其應執行刑。切望被告往後能深體生命
    之意義、價值與責任，善自珍惜，惕勵自新，痛下決心革除惡習，斷絕損友，專
    心戮力於工作及家庭，勿抱持僥倖心理，繼續頹廢墮落，而愧負國家政府助成戒
    斷毒癮之旨意與期待，與父母自幼撫育長成之苦心與殷望，並見羞鄉里。至扣案
    如事實欄所示之塑膠袋裝海洛因及安非他命各一小包分屬第一、二級毒品，各該
    包裝用之塑膠袋計二個，因事實上無從與附著其上之海洛因與安非他命完全析離
    ，自應分別併認係屬第一、二級毒品，不問何人所有，均依毒品危害防制條例第
    十八條第一項前段，諭知沒收銷燬之。另注射針筒六支及吸食器一個，分供施用
    海洛因與安非他命之器具，而空塑膠袋係供裝第一級毒品海洛因所用，均係被告
    所有，已據被告供述在卷，核各該物品之用途，分別係犯施用第一、二級毒品罪
    所用之物，爰依刑法第三十八條第一項第二款之規定，併於各該罪刑內宣告沒收
    。
據上論斷，應依刑事訴訟法第二百九十九條第一項前段，毒品危害防制條例第十條第
一項、第二項、第十八條第一項前段，刑法第十一條前段、第五十六條、第五十一條
第五款、第三十八條第一項第二款，判決如主文。
中      華      民      國    九十      年      五      月      十      日
                                臺灣彰化地方法院刑事第一庭
                                      法      官   蔡  紹  良
右正本證明與原本無異。
如不服本判決，應於判決送達後十日內，向本院提出上訴狀（須附繕本）。
                                      法院書記官   王  惠  嬌
中      華      民      國    九十      年      五      月     十七     日
附錄：
毒品危害防制條例第十條：
施用第一級毒品者，處六月以上五年以下有期徒刑。
施用第二級毒品者，處三年以下有期徒刑。


司法院資訊處製作；財團法人民間司法改革基金會備份。
